【裁判字號】    88,易,3446
【裁判日期】    890229
【裁判案由】    傷害
【裁判全文】
臺灣臺北地方法院刑事判決                        八十八年度易字第三四四六號
    公  訴  人  臺灣臺北地方法院檢察署檢察官
    被      告  庚○○
    選任辯護人  陳金漢律師
    被      告  乙○○
    被      告  丙○○○
    被      告  甲○○
    被      告  戊○○
    右四  被告
    選任辯護人  趙建和
右列被告因傷害案件，經檢察官提起公訴（八十八年度偵字第一一四五六號），本院
判決如左：
    主  文
庚○○傷害人之身體，處罰金參仟元，如易服勞役，以參佰元折算壹日。
丙○○○傷害人之身體，處罰金伍仟元，如易服勞役，以參佰元折算壹日。
乙○○連續傷害人之身體，處拘役伍拾玖日，如易科罰金，以參佰元折算壹日。
甲○○、戊○○均無罪。
    事  實
一、丙○○○因長期在臺北市○○區○○街一○號前三角人行道設攤，影響行人通行
    ，與對面商家庚○○多所爭執，民國八十八年四月十日下午六時許，庚○○見丙○○○之攤位擋住路口，前往上開地點要求丙○○○將攤位內移，並基於傷害之
    犯意，以手掌拍打丙○○○胸部稱「做人要有良心」等語，丙○○○因而受有胸
    部挫傷，庚○○隨即將丙○○○之攤位往內推移，致攤位上陳設商品紊亂不齊，
    丙○○○即為此與庚○○爭執，丙○○○竟基於傷害之犯意抽出攤架上木條（未
    扣案）揮打庚○○，庚○○即以手格開，致庚○○受有左手腕江紅腫、右手腕擦
    傷之傷害，庚○○即舉起椅子作勢砸向丙○○○，丙○○○即隨手舉起塑膠籃朝
    庚○○丟擲並逃開；庚○○之夫楊欣榮見狀即趨前阻擋丙○○○；同時丙○○○
    之子乙○○見其母駱惠珠與他人爭執，竟基於傷害之概括犯意，趨前連續以拳頭
    毆打庚○○臉部及楊欣榮，致庚○○即因而受有左眼眶瘀傷、下巴瘀傷；楊欣榮
    亦受有左眉裂傷、鼻樑裂傷、左肘擦傷之傷害。
二、案經丙○○○、庚○○、楊欣榮訴由臺北市政府警察局文山第二分局移送臺灣臺
    北地方法院檢察署檢察官偵查起訴。
    理  由
壹、有罪部分：
一、訊據被告庚○○則坦承有拍打丙○○○胸口之事實，惟矢口否認有何傷害之犯行
    ，辯稱：伊輕輕拍打應不致成傷等語；被告丙○○○固不否認有與庚○○打架，
    惟矢口否認有何傷害之犯行，辯稱，係庚○○先翻伊攤位，伊拿塑膠籃子要擋她
    ，之後楊欣榮將伊攤位踢倒，伊兒子才打庚○○等語；訊之被告乙○○坦承有毆
    打庚○○，惟矢口否認有毆打楊欣榮，辯稱：因庚○○毆打伊母親才打渠等，而
    楊欣榮拿鐵鉤攻擊伊，被鄰居勸住，沒有打到楊欣榮云云；
二、經查：被告庚○○因不滿丙○○○在市場之攤位擋住路口，前往要求將攤位內移
    ，並以手拍打丙○○○胸口數下稱：「做人要有良心」等語，隨即將丙○○○之
    攤位往內推移，致丙○○○與庚○○發生爭執，被告乙○○見狀即先後出拳毆打
    庚○○及其夫楊欣榮等情，業據被告庚○○、乙○○等於偵查中坦承不諱，被告
    乙○○嗣後於審理中雖辯稱未打到楊欣榮，然其本人於偵查中先後多次供承甚詳
    （八十八年度偵字第一一四五六號卷第六頁背面、第五二頁背面），且經告訴人
    丙○○○、庚○○、楊欣榮等之指訴歷歷，並經證人丁○○、徐雨凡到庭證稱有
    看見乙○○毆打庚○○、楊欣榮等等情，復有驗傷診斷書三紙在卷可憑，足認屬
    實；被告庚○○雖質疑丙○○○之驗傷診斷書係案發後二天才去驗傷，且伊僅以
    手輕輕拍打，不可能成傷云云，然告訴人丙○○○於案發時係六十二歲之人，年
    事已高，且被告庚○○因不滿丙○○○攤位擺太前面佔住路口前去理論，拍打時
    用力如何與事後之感覺仍有差別，況丙○○○於第一次在警訊時（八十八年四月
    十日二十二時）即稱：「我沒有就醫，但我胸部疼痛，右手也有瘀傷」等語（八
    十八年度偵字第一一四五六號卷第七頁背面），是該驗傷診斷書雖係告訴人丙○○○於二日後即八十八年四月十二日才去驗傷，然參諸前情，衡情仍屬可採。另
    被告丙○○○以木板打庚○○部分，業經告訴人庚○○指訴綦詳，證人徐雨凡亦
    證稱丙○○○拿一塊木板打庚○○，庚○○用左手去擋，木板有裂痕，庚○○順
    手拿椅子要打丙○○○，但丙○○○已跑掉了等語，並有庚○○之驗傷診斷書一
    紙在卷足憑，被告乙○○之選任辯護人趙建和律師雖以被告乙○○雖有毆打庚○○及楊欣榮之行為，然兩次出手均在防衛親人遭不法侵害，核與正當防衛之要件
    相當等語置辯，然查：證人丁○○於本院證稱：（乙○○打庚○○時，謝有無繼
    續追打丙○○○？）當時丙○○○已跑開，謝沒有繼續追打，但手上有椅子等語
    ，是當時庚○○雖有舉起椅子之動作，卻未攻擊亦未追打丙○○○，則庚○○既
    未有攻擊之行為，難認被告乙○○係出於正當防衛而打庚○○；另依證人丁○○
    之證詞，被告乙○○毆打楊欣榮時，楊欣榮正與戊○○拉扯衣叉子，被告乙○○
    上前即毆打楊欣榮之頭部，依其情形觀之，楊欣榮是否在攻擊戊○○？及依其情
    形，被告乙○○即馬上毆打楊欣榮之頭部，是否客觀必要之行為，誠有疑問，是
    辯護人上開辯解，並無足採。綜上所述，被告庚○○、丙○○○、乙○○所辯無
    非卸責之詞，洵無足採，本件事證明確，渠等犯行均堪認定。
三、核被告庚○○、乙○○、丙○○○所為，均係犯刑法第二百七十七條第一項之傷
    害罪，被告乙○○先後毆打庚○○、楊欣榮，時間緊接，犯罪構成要件相同，顯
    係基於概括之犯意為之，應依刑法第五十六條第一項加重其刑。爰審酌被告庚○○係先行挑釁，被告乙○○係因其母被打而毆打他人，被告丙○○○因與庚○○
    爭吵而毆打庚○○；被告庚○○徒手拍打丙○○○、丙○○○以木板毆打庚○○
    、被告乙○○連續以拳頭毆打庚○○、楊欣榮頭部，庚○○、楊欣榮所受之傷害
    較重，丙○○○毆打造成庚○○之傷害較輕微，丙○○○之傷害最輕微，被告庚○○、丙○○○犯後否認犯行、被告乙○○否認部分犯行等一切情狀，分別量處
    如主文所示之刑，及諭知罰金易服勞役及拘役易科罰金之折算標準，至被告丙○○○所有供毆打庚○○之木板，業已丟棄，爰不為沒收之諭知。
四、至被告庚○○辯護人陳金漢律師以告訴人丙○○○於第二次警訊時雖稱：我不想
    告庚○○及楊欣榮傷害等語（八十八年度偵字第一一四五六號卷第九頁背面）認
    告訴人丙○○○業已撤回告訴，然依證人己○○雖稱：伊有試行和解，當時有同
    意和解，最後和解內容談不妥，當時是李駱等人同意賠給謝等人，在協調未果隔
    了一週後，通知兩造到分局，李駱才說伊也有受傷，但第一次筆錄時有互控傷害
    ，就一併移送；又乙○○第二次訊問有承認打人，丙○○○第二次警訊時確有說
    ：「我不告，我沒有受傷」等語，是當時員警正協調丙○○○與被告庚○○等在
    洽談和解中，其所稱不告是否確實係撤回告訴之意思，亦或附條件之撤回即有可
    疑，而被告庚○○亦稱被告丙○○○本來答應要賠償新臺幣五萬元及擺謝桌酒和
    解，並互相放棄傷害毀損等告訴權，嗣後又反悔拒不簽名，並提出撤回告訴書影
    本（雙方均未簽名）一紙在卷可憑，而丙○○○於偵查中仍重申：「傷害部分我
    有受傷，我要告他」等語（見八十八年度偵字第一一四五六號卷第五三頁），依
    當時情狀觀之，足認告訴人丙○○○於警訊所稱我不告等語，應係附條件之撤回
    告訴之意，而非逕認係撤回告訴，辯護人逕依警訊上「我不告」字眼而認係撤回
    告訴，似有誤會，附此敘明。
貳、無罪部分：
一、公訴意旨另以：被告甲○○為丙○○○之女，戊○○為丙○○○之媳，於民國八
    十八年四月十日下午六時許，因庚○○要求丙○○○將攤位內移，並以手掌拍打
    丙○○○胸部稱「做人要有良心」等語，庚○○隨即將丙○○○之攤位往內推移
    ，致攤位上陳設商品紊亂不齊，丙○○○即為此與庚○○爭執，庚○○即舉起椅
    子作勢砸向丙○○○，丙○○○亦隨手舉起塑膠籃朝庚○○丟擲，並抽出攤架上
    木條揮打庚○○，庚○○之夫楊欣榮見狀即趨前阻擋丙○○○，丙○○○女兒甲○○竟與乙○○、戊○○基於傷害之犯意聯絡出手毆打楊欣榮；戊○○亦以衣叉
    子戳向楊欣榮眉、鼻之間，致楊欣榮受有左眉裂傷、鼻樑裂傷、左肘擦傷之傷害
    ，因認被告甲○○、戊○○涉犯刑法第二百七十七條第一項之傷害罪嫌。
二、按犯罪事實應依證據認定之，無證據不得推定其犯罪事實，刑事訴訟法第一百五
    十四條定有明文。所謂證據，須適於為被告犯罪事實之證明者，始得採為斷罪資
    料，如未能發現相當證據，或證據不足以證明，自不能以推測或擬制之方法，以
    為裁判基礎。公訴人認被告甲○○、戊○○涉犯傷害罪嫌，無非以告訴人庚○○
    、楊欣榮之指訴、證人徐雨凡之證述及診斷證明書等為其論據。
三、訊據被告甲○○、戊○○均堅決否認有何傷害之犯行，被告甲○○辯稱：伊看見
    庚○○毆打伊母親，把攤位往內移推，伊只是在那邊看，伊只有說「我媽媽年紀
    大，不要打我媽媽」，並沒有打他們二人等語被告戊○○辯稱：伊未毆打楊欣榮
    ，僅在旁照顧小孩等語；經查：告訴人庚○○、楊欣榮二人分別受有左眼眶瘀傷
    、下巴瘀傷、左手腕紅腫、右手腕擦傷及左眉裂傷、鼻樑裂傷、左肘擦傷之傷害
    ，然告訴人庚○○於警訊時僅稱丙○○○拿塑膠籃子丟伊及用木板打伊，乙○○
    用拳頭打伊，要告丙○○○及乙○○二人（見八十八年度偵字第一一四五六號卷
    第一八頁背面、一九頁背面），而楊欣榮於警訊時雖稱甲○○用皮包打伊等語（
    見八十八年度偵字第一一四五六號卷第二四頁）；於偵查時，楊欣榮又稱甲○○
    用皮包打伊太太（八十八年度偵字第一一四五六號卷第五五頁背面），嗣又稱甲○○有拿皮包打伊，但未打傷等語（八十八年度偵字第一一四五六號卷第七二頁
    背面）；於審理中（問：甲○○有無打你們）庚○○稱：他應該沒有打等語（本
    院八十八年十二月八日庭期），楊欣榮則稱伊太太拍打丙○○○後，丙○○○及
    甲○○摔籃子過來，自們二個的籃子有打到伊左手臂及右後腰，‧‧‧等語，是
    告訴人所為甲○○如何傷害楊欣榮或庚○○之情形，先後指訴已有矛盾，尚難逕
    依告訴人之指訴而認被告甲○○有何傷害之犯行；至被告戊○○部分經證人丁○○到庭證稱：伊見庚○○在丙○○○之攤前，謝說李駱之攤擺得太前面，隨後就
    吵起來了，後謝上前拍打李駱之胸前，不久謝再把李駱的攤子推翻，楊出來用腳
    踹李駱攤子，之後見謝拿起椅子要打李駱，李駱見狀拿籃子往謝砸下去後即跑開
    ，戊○○見狀即告知其夫乙○○，乙○○見狀衝到庚○○那邊與庚○○打起來，
    乙○○用拳頭打庚○○之臉部，至庚○○打乙○○何處未看到，謝女的先生楊欣
    榮就衝到戊○○那邊要打戊○○，陳說「我是來勸架的幹嘛打我」，後來兩人就
    拉扯起衣叉子，乙○○見狀即跑遇去為戊○○解圍，並與楊欣榮打起來，當場未
    見甲○○；另戊○○未拿衣叉子叉楊欣榮，楊欣榮之傷係在與乙○○打架後就見
    到了，傷是乙○○打的等語；至證人徐雨凡雖證稱被告戊○○有拿衣叉子刺楊欣
    榮云云，又告訴人庚○○、楊欣榮於第一次警訊時從未提及戊○○以衣叉子刺楊
    欣榮眉鼻部分，嗣第二次訊問時才提及；而於偵查中庚○○稱：「‧‧‧她媳婦
    拿掛衣服Ｙ字型衣架助勢戳我先生眉與鼻子部分，當時我並未注意到，事後她媳
    婦在派出所稱她在旁掛衣服，我們才連想到該物與我先生傷勢關聯，回到店內我
    問店內小姐徐雨凡，我先生為何眉鼻部分會流血，她才告訴我丙○○○的媳婦用
    Ｙ字型衣架動手」等語，然證人徐雨凡於本院作證時，談及丙○○○之女兒如何
    如何時，經本院命指認丙○○○之女兒竟指為戊○○（丙○○○之女兒為甲○○
    ），是證人徐雨凡對於何人係丙○○○之女、媳均無法明確指認，則其證詞是否
    確實無訛實有疑問，尚不足為被告戊○○不利之認定；況眉、鼻部分與眼睛至為
    接近，一般人於尖銳物品接近眼睛附近時，因其至為敏感必為閃躲，若閃躲不過
    則必然印象深刻，告訴人楊欣榮於受傷後竟不知該傷勢係如何造成，直至詢問店
    內小姐時始以該傷勢與該物之關聯而認定係戊○○以衣叉子所造成，則告訴人楊
    欣榮之指訴亦同有疑問而難逕採為被告戊○○不利之認定。是被告甲○○、戊○○所辯未傷害楊欣榮、庚○○，衡情應可採信，此外，復查無其他證據足認被告
    甲○○確有公訴人所指之傷害犯行，依前開說明，不能證明被告甲○○、戊○○
    犯罪，自應為被告甲○○、戊○○無罪之諭知。
據上論斷，應依刑事訴訟法第二百九十九條第一項前段、第三百零一條第一項前段，
刑法第五十六條、第二百七十七條第一項，，罰金罰鍰提高標準條例第一條前段、第
二條，判決如主文。
本案經檢察官蔡興華到庭執行職務
中      華      民      國    八十九    年      二      月    二十九    日
                                      臺灣臺北地方法院刑事第三庭
                                          法  官  蔡  政  哲
右正本證明與原本無異。
如不服本判決，應於判決送達後十日內，向本院提出上訴狀。
                                          書記官  張  世  輝
中      華      民      國    八十九    年      三      月      二      日
附錄本案論罪科刑法條全文
刑法第二百七十七條
傷害人之身體或健康者，處三年以下有期徒刑，拘役或一千元以下罰金。
犯前項之罪，因而致人於死者，處無期徒或七年以上有期徒刑，致重傷者，處三年以
上、十年以下有期徒刑。


司法院資訊處製作；財團法人民間司法改革基金會備份。
